# 请教陈版，该金融工具该如何进行会计处理？

提问人：春暖花开 2011 时间：2018-05-17 17:19:19
陈版您好： 请教您个问题 某公司对公司内部管理层增发股份，每股增发价格 10 元（该事项不涉及股份支付）。该增资扩股的文件规定：公司该部分增发的股份与公司原股东持有的股份同股同权，但对于该部分增发的股份，公司保证每年按其出资额的10%的比例分配股利；如当年度董事会制定的利润分配方案分配的股利比例大于10%，则当年度本次增发股份的利润分配比例按董事会实际制定的利润分配方案执行。本次增资扩股的股份享有优先分配股利的期限至其累计分配的股利金额与本次增资扩股出资额相等为止。同时增资扩股的文件规定：如公司管理人员离职，离职期满一年后，公司按其实际出资额回购其持有的公司股份；本次增资扩股满三年后，本次增资扩股的管理人员如有意愿转让其持有的股份，可由公司按其实际出资额回购或经公司批准向他人转让股份。
该事项应如何进行会计处理？麻烦您帮我分析判断一下，谢谢您了！

回答人：chenyiwei
首先，对“该事项不涉及股份支付”的判断是否成立，建议再次谨慎考虑。要关注该方案是否向员工提供了市场化的退出通道，三年后如果“经公司批准向他人转让股份”，则转让价格如何确定，受让人的范围有无限制？能否使员工享有或承担届时标的股份公允价值变动的收益或风险？
假设“不构成股份支付”的判断成立，且员工在 3 年后能享有完整的股东权利，则： 1 、收到出资款时，正常确认实收资本和资本公积； 2 、按照 10 年内每年10%的优先股利分配金额的折现值，确认一项长期应付款，同时借记“资本公积——资本溢价”，日后每年支付的10%股利从该负债中列支； 3 、由于员工离职后公司需承担回购义务，故对股份回购义务应参照《企业会计准则解释第 7 号》第五条规定处理。

提问人：春暖花开 2011 时间：2018-05-18 21:53:42
感谢陈版的耐心解答！ 该公司为一大型采掘业企业，由一老国有企业改制成民营企业并由公司全部管理人员持股。本次增资扩股的目的是为补充公司流动资金的不足，增资扩股的定价依据为资产评估公司出具的评估报告，且公司根据各级别管理人员的级别高低划分了一个股份认购区间，由公司内部管理人员自由认购。针对本次增发的股份，公司承诺按其实际出资额保证每年最低10%的利润分配（若干年后累计分配的股利金额达到其实际出资额时，该项每年优先分配最低10%的股利的权利自动取消），该条款实质上为对本次认购股份的管理层最低收益的一项保证。 “如本次认购股份的管理人员因岗位调整不再担任公司管理人员或因故离职，期限满一年，则由公司回购其持有的股份”、“本次增资扩股满三年后，本次增资扩股的管理人员如有意愿转让其持有的股份，可由公司按其实际出资额回购或经公司批准向他人转让股份。”上述条款的规定，更多的是保证公司股份始终由公司管理人员持有；“经公司批准向他人转让股份”也仅限于公司管理人员之间转让，转让价格由转让双方自行确定。 陈版您解答中：“按照 10 年内每年10%的优先股利分配金额的折现值，确认一项长期应付款，同时借记“资本公积——资本溢价”，日后每年支付的10%股利从该负债中列支；”您这么处理的原因及依据是什么？我有些理解不了，麻烦您再帮我详细解答一下。 此外，增资扩股的文件规定：如当年度董事会制定的利润分配方案分配的当年度股利比例经计算大于本次增资扩股股东出资额的10%，则本次增资扩股对应股份的利润分配方案按董事会制定的利润分配方案执行（即股利分配方案按实际出资额的10%及董事会制定的利润方案孰高执行）。在此种情形下，“将每年10%的优先股利分配金额的折现值，确认一项长期应付款”，是否妥当，如董事会制定的利润分配方案中超过10%的部分如何处理，是否作为利润分配处理。 谢谢陈版了，麻烦您再帮我解答一下。

回答人：chenyiwei
1 、该金额为确定的支付义务，故在刚开始吸收投资时就要确认为负债。其金额为确定需支付部分的折现值。与日后董事会、股东会确定的实际利润分配比例无关。 2 、如果日后董事会、股东会确定的某一年度实际分配比例超出10%，则超出部分作为一般的利润分配处理。

提问人：春暖花开 2011 时间：2018-05-19 09:48:33
谢谢陈版！ 1 、增资扩股文件规定“若干年后累计分配的股利金额达到其实际出资额时，该项每年优先分配最低10%股利的权利自动取消”，如董事会或股东会某一年度制定的利润分配方案股利分配比例超出10%，超出部分作为利润分配处理，则意味着按折现值确认的长期应付款余额无法全额冲销，该对应的无需支付的长期应付款是否应在当年度调整“资本公积——股本溢价”？ 2 、如期间公司回购了部分增发的股份，则该部分股份对应的剩余的“长期应付款”余额，是否应在回购的年度调整“资本公积——股本溢价”？

回答人：chenyiwei
1 、是。 2 、是。

提问人：春暖花开 2011 时间：2018-05-20 18:12:08
谢谢陈版！ 因增资扩股文件规定“若干年后累计分配的股利金额达到其实际出资额时，该项每年优先分配最低10%股利的权利自动取消”，当董事会或股东会某一年度制定的利润分配方案股利分配比例超出10%，是否可以考虑将超出10%比例部分的股利分配继续冲减“长期应付款”余额？（该权利取消后，企业对该部分股东不再承担支付义务；且“长期应付款”是按企业承担的股利分配支付义务的折现值确认的，所以即使超出10%部分也应该继续冲减“长期应付款”） 董事会或股东会制定的利润分配方案中股利分配比例超出10%，超出部分作为利润分配处理，对报表的最终影响为，减少了当期“未分配利润”金额，增加了当期的“资本公积——股本溢价”数； 董事会或股东会制定的利润分配方案中股利分配比例超出10%，超出部分继续冲减“长期应付款”余额，则总体上对“未分配利润”、“资本公积——股本溢价”科目金额无影响（因“长期应付款”是按未来股利分配的折现值确认的，因股利分配时间上的差异，最终可能会对“资本公积——股本溢价”科目金额产生较小的影响）

回答人：chenyiwei
经考虑，如果折现因素影响不重大的，也可以这样处理。